【裁判字號】    94,上易,2086
【裁判日期】    950310
【裁判案由】    家暴傷害
【裁判全文】
臺灣高等法院刑事判決                94年度上易字第2086號
上  訴  人  台灣桃園地方法院檢察署檢察官
被      告  甲○○
上列上訴人因被告家暴傷害案件，不服臺灣桃園地方法院94年度
簡上字第75號，中華民國94年9月22日第一審判決（起訴案號：
臺灣桃園地方法院檢察署92年度偵字第15402號、第9017號），
提起上訴，本院判決如下：
    主  文
原判決撤銷。
甲○○傷害人之身體，處拘役肆拾日，如易科罰金，以參佰元折
算壹日。
    事  實
甲○○與文啟明係姊弟，乙○○（已更名為羅婕穎）係文啟明之
妻（現已離婚）。民國92年4月26日晚間，甲○○與乙○○2人因
細故在桃園縣平鎮市北功15號住處發生爭吵，竟各基於傷害對方
身體之故意，相互拉扯頭髮及出手抓扯，致使乙○○受有臉部抓
傷之傷害（乙○○傷害文育秀部分，業經臺灣桃園地方法院以93
年度壢簡字第991號判決判處拘役40日確定）。
    理  由
一、訊據被告文育秀坦承有抓告訴人乙○○之臉部，惟辯稱係因
    告訴人抓其脖子，其才會出手云云。惟查上開事實業據告訴
    人於警詢、偵查及本院指訴在卷，經核與證人即乙○○、文
    啟明之同事吳裕昌文於偵查中結證稱；「看到「育」及「怡
    」臉上有抓痕」；證人文啟明於原審結證稱當天看到乙○○
    臉部有輕微的皮肉傷、有抓傷的傷痕，看到兩人抓在一起（
    見原審卷第64頁、65頁、第67頁）；證人即被告之母親文陳
    瓊琳於原審證稱有看到被告與告訴人扭打在一起（見原審卷
    第68頁）；證人即告訴人之女兒陳家蓉於原審簡易庭證稱：
    被告坐在客廳看書，一直罵告訴人，看一看就拿書敲告訴人
    之頭，後來兩人就打起來，當時兩人互抓對方頭髮，並沒有
    看到告訴人掐被告脖子（見93年度壢簡字第991號卷第58-59
    頁）等情相符，足見被告確有與告訴人互毆，並抓傷告訴人
    臉部之事實。綜上，本件事證明確，被告傷害犯行洵堪認定
    。
二、核被告所為，係犯刑法第277條第1項之傷害罪。至起訴意旨
    雖認被告之行為尚令告訴人受有右顳部頭皮皮下血腫之傷害
    ，惟查告訴人於案發5日後即92年5月1日晚上7時15分，始前
    往壢新醫院一般外科門診就醫，就診之情形係：「主訴跌倒
    、失眠、噁心及解稀便，經理學檢查發現其右顳頭皮下有
    15X4 公分血腫，92年5月6日晚上8點16分再度至本院一般外
    科門診診療，顯示右顳頭皮血腫已液化，故予以切開排血，
    患者於同年5月8日下午4點30分三度至一般外科診療，處理
    先前切開排血之傷口，最後於同年9月23日至一般外科開立
    診斷書。患者於5月1日第一次就診時，就呈現右顳血腫。臨
    床上無法判定造成血腫之真正原因。患者第一次就診時主訴
    因「跌倒」受傷。」，此有壢新醫院93年10月27日壢新醫字
    第2004100085號函附卷可稽（同上壢簡字卷第63頁）。又證
    人文啟明於原審證稱：92年4月2日即案發當天被告與告訴人
    乙○○有發生衝突，看到被告與告訴人開始打，兩人抓在一
    起，亂抓一通約1、2分鐘，只有看到告訴人臉上有抓傷的痕
    跡，並沒有看到有人跌倒，同年5月1日告訴人表示頭痛，其
    才帶告訴人去醫院檢查發現有腫脹的情形，其不知道告訴人
    頭部的傷是怎麼來的，告訴人也沒有告訴我頭部的傷是在4
    月26日那天造成的等語（見原審卷第65-66頁），證人文陳
    瓊琳於原審亦證稱：當天被告與告訴人兩人吃過飯，在看電
    視時互相爭吵，其聽到聲音後衝到客廳，看到她們兩個已經
    扭打在一起，其將兩人拉開，她們就沒有繼續身體上的接觸
    ，但是嘴巴還是互罵，其並沒有看到告訴人頭部有沒有受傷
    ，也沒有看到有人跌倒，不知道告訴人頭部受傷的原因等語
    （見原審卷第70-72頁）。是依上證據，尚不足認定告訴人
    頭部所受傷害，係被告之行為所致，惟因此部分與上開有罪
    部分係單純1罪之關係，故不另為無罪之諭知。
三、原判決疏未審酌告訴人臉部受傷之事實而諭知被告無罪，尚
    有未洽，檢察官之上訴為有理由，應予撤銷改判。爰審酌被
    告僅因細故即與告訴人口角，且先出手傷人，犯後否認犯罪
    ，態度不佳及告訴人所受傷害之情形等一切情狀，量處拘役
    40日，並諭知易科罰金之折算標準。
據上論斷，應依刑事訴訟法第369條第1項前段、第364條、第299
條第1項前段、刑法第277條第1項、第41條第項前段、罰金罰鍰
提高標準條例第1條前段、第2條，判決如主文。
本案經檢察官柯麗鈴到庭執行職務
中    華    民    國    95    年    3    月    10    日
                  刑事第十三庭  審判長法  官  曾德水
                                      法  官  杜惠錦
                                      法  官  廖紋妤
以上正本證明與原本無異。
不得上訴。
                                      書記官  王增華
中    華    民    國    95    年    3     月    10    日
附錄：本案論罪科刑法條全文
中華民國刑法第277條第1項
傷害人之身體或健康者，處 3 年以下有期徒刑、拘役或 1 千元以下罰金。


司法院資訊處製作；財團法人民間司法改革基金會備份。
